【裁判字號】    96,易,2448
【裁判日期】    970403
【裁判案由】    竊盜等
【裁判全文】
臺灣士林地方法院刑事判決              96年度易字第2448號
公  訴  人  臺灣士林地方法院檢察署檢察官
被      告  甲○○
指定辯護人  本院公設辯護人乙○○
上列被告因竊盜等案件，經檢察官提起公訴（96年度偵字第1484
7 號），本院判決如下：
    主  文
甲○○攜帶兇器竊盜，未遂，累犯，處有期徒刑肆月，如易科罰
金，以新臺幣壹仟元折算壹日，扣案之螺絲起子壹把沒收。
被訴毀損部分，公訴不受理。
    事  實
一、甲○○有多次竊盜前科，最近一次係於民國96年間，因犯竊
    盜罪，經本院於96年5 月21日以96年度簡字第343 號判決判
    處有期徒刑4 月，同年6 月25日判決確定，嗣經裁定減刑為
    有期徒刑2 月確定，並於96年11月1 日易科罰金執行完畢。
    詎仍不知悔改，於96年11月22日晚上10時35分許，攜帶其所
    有客觀上可供兇器使用，如持以行兇，足以對人之生命身體
    產生危害之螺絲起子1 把，前往臺北市○○區○○路1 段13
    1 巷10弄6 號前，見丙○所有之車牌號碼C4-328號營業小客
    車停放該址路邊，且駕駛座下方有一抽屜，因認其內應有財
    物，乃意圖為自己不法之所有，而基於竊盜犯意，持上開螺
    絲起子將該車之左後方三角車窗玻璃敲破（毀損部分，未據
    告訴），旋即伸手進入車內開啟門鎖而將車門打開，甲○○
    正著手欲竊取車內財物之際，適有人經過發覺而未得手，並
    旋遭經人通知而前來查看之車主丙○逮捕，當場扣得甲○○
    所有之上開螺絲起子1 把。
二、案經被害人丙○就竊盜部分訴由臺北市政府警察局北投分局
    報告臺灣士林地方法院檢察署檢察官偵查起訴。
    理  由
壹、程序部分：
    查被告甲○○為領有中華民國殘障手冊之智能中度障礙之人
    乙情，有該殘障手冊影本1 紙附卷可稽（附於臺灣士林地方
    法院檢察署96年度偵字第14847 號卷第28頁），本院乃於審
    理期日，依法為被告指定辯護人為其辯護。惟被告於本院審
    理時，對本院所訊問之各項問題，均能清楚應答，有審判筆
    錄存卷可按，顯有意思能力，並無欠缺訴訟行為能力之情形
    ，合先敘明。
貳、有罪部分：
一、證據能力之判斷
(一)按被告以外之人於審判外之言詞或書面陳述，除法律有規定
    者外，不得作為證據，刑事訴訟法第1 項定有明文；又被告
    以外之人於審判外之陳述，雖不符合同法第159 條之1 至第
    159 條之4 之規定，但經當事人於審判程序同意作為證據，
    法院審酌該言詞陳述或書面陳述作成時之情況，認為適當者
    ，亦得為證據，刑事訴訟法第159 條之5 第1 項亦定有明文
    。
(二)經查，被害人丙○於警詢時所為陳述（參見同上偵卷第10頁
    至第12頁），係被告以外之人於審判外之陳述，固屬傳聞證
    據，惟已據被告、辯護人及檢察官於本院審理期日同意作為
    證據（參見本院97年3 月20日審判筆錄第4 頁），本院審酌
    該陳述係被害人於案發後之同日於警局作成，並由被害人核
    閱筆錄無訛後，簽名在末，堪認做成過程並無不當之情況，
    且被害人與被告素不相識，筆錄內容均係陳述其查獲被告之
    客觀經過，並無摻雜個人主觀意見或臆測等不當內容之情形
    ，故以之作為證據應屬適當。揆諸前開規定，依刑事訴訟法
    第159 條之5 規定，堪認上開證據資料有證據能力。
二、上揭犯罪事實，業據被告於警詢、偵查及本院審理時迭承不
    諱，被告並於本院審理時供明其於警偵詢之供述，均係出於
    自由意志所為無訛，辯護人對此亦未爭執，堪認該等自白具
    有任意性；又被害人丙○於警局初詢時證述：因鄰居通知其
    所有之營業小客車遭人破壞車窗，乃前往停放車輛地點查看
    ，當場查獲在場被告，其事後清點，除車窗一面破損外，並
    無其他財物損失等情明確，此外，並有卷附現場照片4 幀（
    附於同上偵卷第23頁至第24頁）及被告自承其所有，且供本
    案犯行所用之螺絲起子1 把扣案足憑，是被告自白核與前揭
    事證相符，堪認屬實，可以採信。本案事證至為明確，被告
    犯行堪予認定，應依法論科。
三、按刑法第321 條第1 項第3 款之攜帶兇器竊盜罪，係以行為
    人攜帶兇器竊盜為其加重條件，此所謂兇器，其種類並無限
    制，凡客觀上足對人之生命、身體、安全構成威脅，具有危
    險性之兇器均屬之，且祇須行竊時攜帶此種具有危險性之兇
    器為已足，並不以攜帶之初有行兇之意圖為必要。螺絲起子
    為足以殺傷人生命、身體之器械，顯為具有危險性之兇器（
    最高法院79年度台上字第5253號判例參照）。查被告持螺絲
    起子為工具行竊，於著手後尚未竊得財物之際，即遭查獲，
    業據認定如前，核其所為，係犯刑法第321 條第2 項、第1
    項第3 款之攜帶兇器竊盜未遂罪，爰依刑法第25條第2 項之
    規定，減輕其刑。又被告雖罹有智能中度障礙，然其係出於
    缺錢花用之動機，於觀察被害人車輛後，認為駕駛座下方抽
    屜內應有財物，乃自行決定以破壞車窗作為手段，竊取車內
    財物，犯案時，對自己所為係竊盜犯行，且為法所不許已有
    認知等情，業據被告於本院審理時自承明確在卷，堪認被告
    於行為時，並未受其智能缺陷影響，而有喪失或降低辨識其
    行為違法或依其辨識而為行為之能力之情形，自無援引刑法
    第19條規定之餘地，辯護人建請本院斟酌將被告送往鑑定其
    於犯案時之精神狀況，核無必要，附此敘明。又被告有如事
    實欄所載前案科刑及執行之記錄，此有臺灣高等法院被告前
    案紀錄表在卷可稽，其於有期徒刑執行完畢後，5 年內故意
    再犯本案有期徒刑以上之罪，為累犯，應依刑法第47條第1
    項之規定，加重其刑，並就上開刑之加重減輕情形，依法先
    加後減之。爰審酌被告攜帶兇器行竊手段，對他人生命、身
    體安全危害非輕，惟犯行並未獲得財物，且犯後坦承犯行，
    尚有悔意，並其犯罪之動機、目的及其為中度智能障礙之智
    識程度等一切情狀，量處如主文所示之刑，並諭知易科罰金
    之折算標準，以示懲儆。扣案之螺絲起子1 把，係被告所有
    且供本案犯罪所用之物，業據其供明在卷，應依刑法第38條
    第1 項第2 款之規定宣告沒收。
參、公訴不受理部分：
一、公訴意旨略以：被告甲○○於96年11月22日晚上10時35分許
    ，持其所有之螺絲起子1 把，破壞被害人丙○所有停放在臺
    北市○○區○○路1 段131 巷10弄6 號前之車牌號碼C4-328
    號營業小客車左後車窗三角玻璃，致令不堪使用後，再著手
    竊取車內財物而未遂（竊盜部分業經本院論罪科刑如前），
    因認被告就毀損車窗部分，尚涉犯刑法第354 條之毀損罪嫌
    ，且與被告所犯竊盜未遂罪，犯意各別、行為互殊，應予分
    論併罰云云。
二、按刑法第354 條之毀損罪，依同法第357 條之規定，須告訴
    乃論；又按告訴乃論之罪未經告訴，法院應為不受理判決，
    刑事訴訟法第303 條第3 款亦定有明文。經查，被告被訴毀
    損被害人丙○所有車輛之車窗犯行部分，公訴意旨認被告係
    犯刑法第354 條毀損罪，而查被害人於警局初詢時，僅表明
    對被告甲○○提出「竊盜告訴」，就車窗毀損部分，則表示
    欲對竊嫌（即被告）甲○○求償破壞之玻璃損失，此有警局
    偵詢筆錄在卷可考（參見同上偵卷第11頁至第12頁），顯見
    被害人於警詢時，已對本案是否提出刑事告訴有所考慮，且
    其當時僅表明對被告竊盜犯行予以追訴，至毀損部分，則欲
    為民事求償，未見有一併提出刑事告訴之意思，而迄至本院
    言詞辯論終結前，被害人均未針對被告所涉毀損犯嫌部分，
    向司法機關或檢察官提出告訴，是應認公訴意旨所指被告毀
    損犯嫌部分，未據被害人提出告訴，揆諸前開說明，爰就此
    部分，逕為不受理之諭知。
據上論斷，應依刑事訴訟法第273條之1第1項、第299 條第1項前
段、第303 條第3 款，刑法第321 條第2 項、第1 項第3 款、第
25條第2 項、第47條第1 項、第41條第1 項前段、第38條第1 項
第2 款，判決如主文。
本案經檢察官蔡啟文到庭執行職務。
中    華    民    國    97    年     4    月     3    日
                  刑事第二庭法  官  吳祚丞
以上正本證明與原本無異。
如不服本判決應於送達後10日內，向本院提出上訴書狀。其未敘
述上訴理由者，應於上訴期間屆滿後20日內向本院補提理由書狀
（均須按他造當事人之人數附繕本）。
                             書記官 方蘭芬
中    華    民    國    97    年     4    月     7    日
附錄本案論罪科刑法條全文
中華民國刑法第321 條（加重竊盜罪）
犯竊盜罪而有左列情形之一者，處6 月以上、5 年以下有期徒刑
：
一、於夜間侵入住宅或有人居住之建築物、船艦或隱匿其內而犯
    之者。
二、毀越門扇、牆垣或其他安全設備而犯之者。
三、攜帶兇器而犯之者。
四、結夥三人以上而犯之者。
五、乘火災、水災或其他災害之際而犯之者。
六、在車站或埠頭而犯之者。
前項之未遂犯罰之。


司法院資訊處製作；財團法人民間司法改革基金會備份。
